【裁判字號】    97,簡上,100
【裁判日期】    970522
【裁判案由】    違反著作權法
【裁判全文】
臺灣桃園地方法院刑事判決             97年度簡上字第100號
上  訴  人  臺灣桃園地方法院檢察署檢察官
被      告  乙○○
                      樓
上列上訴人因被告違反著作權法案件，不服本院民國96年12月
12日96年度壢簡字第1572號第一審簡易判決（聲請簡易判決處刑
書案號：96年度偵字第2065號），提起上訴，本院管轄之第二審
地方法院合議庭判決如下：
    主      文
原判決撤銷。
乙○○明知係侵害著作財產權之重製物而散布，處有期徒刑參月
，如易科罰金以銀元參佰元即新台幣玖佰元折算壹日，減為有期
徒刑壹月又拾伍日，如易科罰金以銀元參佰元即新台幣玖佰元折
算壹日。扣案之「超級瑪莉遊戲卡匣」壹個沒收。
    事      實
一、乙○○明知「16牌台灣麻雀」遊戲，係聖謙企業股份有限公
    司（下稱聖謙公司）享有著作財產權之電腦程式著作，未經
    同意或授權，不得擅自以重製之方法侵害聖謙企業股份有限
    公司（下稱聖謙公司）之電腦程式著作財產權，亦明知「
    SACHEN聖謙」之中英文名稱及圖樣，業經聖謙公司向經濟部
    中央標準局（現改制為智慧財產局）申請註冊在案，且現仍
    在商標專用期間內，該商標指定使用於電視遊樂器用程式卡
    帶等商品，任何人未經前揭商標專用權人聖謙公司之同意或
    授權，不得於同一商品，使用相同於此等註冊商標，亦不得
    販賣該未經授權重製之商品，竟仍基於明知係侵害著作財產
    權之重製物而散布及販賣仿冒商標商品之犯意，先於民國94
    年9 月間某日，在桃園縣中壢市○○路夜市內某攤位，向姓
    名年籍均不詳之某成年男子購入內含非法重製之「16牌台灣
    麻雀」電腦程式著作之「超級瑪莉卡匣」17個，且該17 個
    「超級瑪莉卡匣」可藉由遊戲主機螢幕顯示出「SACHEN」之
    商標，其即自94年9 月19日起至95年3 月15日止，利用電腦
    設備，以其身分資料向雅虎奇摩網站申請使用「jhfhwang71
    126 」帳號上網，以新台幣（下同）600 元或699 元之價格
    在奇摩拍賣網上販賣遊戲主機並加贈上開「超級瑪莉卡匣」
    （即每台遊戲主機加贈一個「超級瑪莉卡匣」）。嗣上網瀏
    覽觀看之不特定顧客在網上選定商品後，即由乙○○以電子
    郵件方式指示該顧客將價款匯入其板信商業銀行桃鶯分行（
    下稱板信銀行）帳號0000-000-0000000號帳戶內。嗣於95年
    3 月15日為聖謙公司員工上網購得乙○○販賣之遊戲主機及
    加贈之「超級瑪莉卡匣」，乃報警處理而查獲，總計乙○○
    先後共賣出17次遊戲主機，並均於該17次販賣行為中，各附
    贈1 個「超級瑪莉卡匣」予買受人。經聖謙公司報警查獲，
    扣得仿冒商標之商品「超級瑪莉卡匣」1個。
二、案經聖謙公司負責人甲○○訴由內政部警政署保安警察第二
    總隊第一大隊第一中隊報告臺灣桃園地方法院檢察署檢察官
    偵辦後向本院聲請簡易判決處刑。
    理      由
一、訊據被告乙○○後述所辯部分外坦承其餘犯罪事實，僅辯稱
    ：伊不知大補帖卡匣內有告訴人聖謙公司之遊戲軟體云云。
    惟查：被告於本院供稱其係以2 片50元之價格自夜市購入遊
    戲卡匣等語觀之，被告購入遊戲卡匣之價格明顯較正版遊戲
    卡匣之價格低廉許多，被告辯稱其不知係盜版卡匣云云，核
    與常情事理有違。且觀諸扣案遊戲卡匣之外觀及卷附鑑識結
    果之內容，該遊戲卡匣內不僅包含有12種不同之電腦遊戲，
    且集臺灣、美國、日本等各廠牌遊戲於一卡，則此片遊戲卡
    匣明顯為未經授權之盜版遊戲卡匣。再被告既有意從事將該
    遊戲卡匣以網上不特定客戶向其購買遊戲主機時作為附贈之
    商業使用，以資提高其所販賣遊戲主機之賣相，則其對於所
    出贈之遊戲卡匣是否有侵犯著作權、商標專用權之情事，自
    然知之甚明。又查，被告賣出遊戲主機時所附贈之「超級瑪
    莉卡匣」，買受人在執行該卡匣內之「16牌台灣麻雀」遊戲
    時，可藉由遊戲主機螢幕顯示出「SACHEN」之商標，此由卷
    附之遊戲主機螢幕照片可明確知之，而被告之上開附贈行為
    又恆係以網上客戶必須向被告購買遊戲主機為前提，是以，
    「超級瑪莉卡匣」之附贈行為，實即屬販賣行為之一部分，
    此與販賣電鍋同時附贈內鍋、販賣電腦主機同時附贈軟體之
    行為殆無二致，被告販賣上開可藉由遊戲主機螢幕顯示出「
    SACHEN」之商標之「超級瑪莉卡匣」，核屬販賣仿冒商標商
    品之行為，不因該商標非係直接標明於卡匣之上，而須藉由
    遊戲主機螢幕呈現而有何異。此外，復經告訴人聖謙公司指
    訴甚詳，且有經濟部中央標準局78年5 月16日商標註冊證、
    內政部台內著字第74632 號著作權執照、雅虎奇摩拍賣網站
    網頁畫面資料（銷售評價）、板信銀行95年5 月17日板信作
    業字第0958070606號函附之上開帳戶開戶資料、鑑視報告及
    現場照片等在卷可稽，並有內建148 種遊戲機1 台及遊戲卡
    匣1 片扣案可資佐證，被告上開犯行均足堪認定。
二、(1)、按行為後法律有變更者，適用行為時之法律，但行為後
    之法律有利於行為人者，適用最有利於行為人之法律，95年
    7 月1 日修正施行後之刑法第2 條第1 項定有明文。刑法修
    正之比較新舊法，應就罪刑有關之共犯、未遂犯、想像競合
    犯、牽連犯、連續犯、結合犯，以及累犯加重、自首減輕暨
    其他法定加減原因（如身分加減）與加減例等一切情形，綜
    其全部罪刑之結果而為比較，最高法院95年5 月23日95年度
    第8 次刑庭會議決議可資參照。(2)、被告行為後，關於商標
    法第82條之罪，其法定罰金刑最低度部分，由修正前刑法第
    33條第5 款規定為銀元1 元以上，依罰金罰鍰提高標準條例
    第1 條前段提高為10倍（提高後折算為新臺幣30元），修正
    後刑法第33條第5 款則修正為新臺幣1000元以上，以百元計
    算之，屬科刑規範事項之變更。(3)、被告行為後，關於易科
    罰金之折算標準，刑法第41條第1 項業於94年1 月7 日修正
    為「犯最重本刑為五年以下有期徒刑以下之刑之罪，而受六
    個月以下有期徒刑或拘役之宣告者，得以新臺幣一千元、二
    千元或三千元折算一日，易科罰金。但確因不執行所宣告之
    刑，難收矯正之效，或難以維持法秩序者，不在此限。」，
    於94年2 月2 日公布，95年7 月1 日生效，且罰金罰鍰提高
    標準條例第2 條業已於95年4 月28日修正刪除，並於95年7
    月1 日生效，其修正之結果已將修正前之銀元100 元、200
    元、300 元修正為新臺幣1000元、2000元、3000元，此項修
    正屬科刑規範事項之變更。(4)、經綜合本件經綜合本件論罪
    科刑有關之一切情形加以比較，修正後之刑法對被告並無較
    為有利，應以被告行為時即修正前之刑法為論罪科刑之適用
    依據。
三、核被告所為，係犯商標法第82條之明知為未得商標權人同意
    而於同一商品使用相同註冊商標之商品而販賣罪、著作權法
    第91條之1 第2 項之明知係侵害著作財產權之重製物而散布
    罪；就被告違反著作權法部分，檢察官認係犯著作權法第91
    條之1 第1 項之罪，容有未洽，然聲請簡易判決之事實與本
    院判決事實同一，爰依法逕行變更聲請簡易判決處刑之法條
    。被告意圖散布明知係侵害著作財產權之重製物而持有之低
    度行為，已為明知係侵害著作財產權之重製物而散布之高度
    行為所吸收，不另論罪。被告每次販賣遊戲主機並附贈「超
    級瑪莉卡匣」之一個行為，同時觸犯上開二罪，故為想像競
    合犯，應從較重之著作權法第91條之1 第2 項之罪處斷。又
    被告明知係侵害著作財產權之重製物而散布之行為本質乃多
    數行為之集合或一定行為之反覆實施，在立法上予以擬制，
    定為一罪，性質上屬於集合犯，被告先後多次散布之犯行，
    僅論以一罪；檢察官雖僅就被告95年3 月15日散布之犯行聲
    請簡易判決處刑，惟其餘部分與已聲請處刑且經本院論罪之
    該部分，具有集合犯之實質上一罪之關係，當為聲請處刑之
    效力所及，本院應併予審判。原審論罪科刑固非無見，然：
    (1)、被告係以直接故意而犯上開二罪，尚非以不確定故意而
    犯之；(2)、就被告違反著作權法之部分，其係犯著作權法第
    91 條 之1 第2 項之罪，而非該法第91條之1 第1 項之罪；
    (3)、被告行為同時觸犯商標法第82條之罪；(4)、被告有上開
    多次販賣明知為未得商標權人同意而於同一商品使用相同註
    冊商標之商品而販賣及明知係侵害著作財產權之重製物而散
    布之行為，並非僅95年3 月15日一次販賣一個「超級瑪莉卡
    匣」之行為，從而，本件上訴人以上開理由提起本件上訴乃
    有理由，自應由本院將原判決撤銷改判。爰審酌被告侵害他
    人著作財產權及商標專用權之程度、其行為手段、散布侵害
    他人著作財產權及商標專用權之物之數量、犯後態度、迄仍
    未與告訴人達成和解以賠償告訴人之損害等一切情狀，量處
    如主文所示之刑。又中華民國96年罪犯減刑條例於96年7 月
    16日起施行，被告於96年4 月24日以前犯上開之罪，又非受
    逾有期徒刑1 年6 月刑之宣告，並無該條例不得減刑之情形
    ，應依該條例第2 條第1 項第3 款減其刑期2 分之1 。被告
    行為後關於易科罰金之折算標準，法律有變更，且以行為時
    有利於被告，已如前述，應依行為時法諭知易科罰金之折算
    標準。扣案之仿冒商標商品「超級瑪莉卡匣」1 個，應依商
    標法第83條規定，不問屬於犯人與否，宣告沒收。告訴人聖
    謙公司員工上網所購得被告所販賣之遊戲主機1 台，既已由
    告訴人取得所有權，是已非被告所有，自不得宣告沒收。
據上論斷，應依刑事訴訟法第455 條之1 第1 項、第3 項、第36
9 條第1 項前段、第364 條、第299 條第1 項前段、第300 條，
商標法第82條、第83條，著作權法第91條之1 第2 項，修正後刑
法第2 條第1 項前段、修正後刑法第55條、修正前刑法第41條第
1項 前段，修正前罰金罰鍰提高標準條例第2 條，現行法規所定
貨幣單位折算新台幣條例第2 條，中華民國96年罪犯減刑條例第
2條 第1 項第3 款、第7 條、第9 條，判決如主文。
本案經檢察官徐文豪到庭執行職務。
中    華    民    國    97    年    5     月    22    日
                  刑事第 三 庭審判長法  官  謝順輝
                                    法  官  潘進柳
                                    法  官  曾雨明
上正本證明與原本無異。
本件不得上訴。
                                    書記官  施春祝
中    華    民    國    97    年    5     月    22    日
附錄論罪科刑法條：
商標法第82條
明知為前條商品而販賣、意圖販賣而陳列、輸出或輸入者，處一
年以下有期徒刑、拘役或科或併科新臺幣 5 萬元以下罰金。
商標法第83條
犯前二條之罪所製造、販賣、陳列、輸出或輸入之商品，或所提
供於服務使用之物品或文書，不問屬於犯人與否，沒收之。
著作權法第91條之1 第2 項
明知係侵害著作財產權之重製物而散布或意圖散布而公開陳列或
持有者，處3 年以下有期徒刑，得併科新臺幣7 萬元以上75萬元
以下罰金。


司法院資訊處製作；財團法人民間司法改革基金會備份。
